【裁判字號】    98,訴,241
【裁判日期】    990803
【裁判案由】    請求侵權行為損害賠償
【裁判全文】
臺灣屏東地方法院民事判決               98年度訴字第241號
原      告  丙○○
法定代理人  丁○○
兼上一列一人
訴訟代理人  戊○○
原      告  乙○○
被      告  甲○○
上列當事人間請求侵權行為損害賠償事件，本院於民國99年7 月
20日言詞辯論終結，判決如下：
    主  文
被告應給付原告丙○○新臺幣壹佰貳拾貳萬玖仟肆佰壹拾捌元，
，應給付原告乙○○新臺幣貳拾壹萬柒仟元及均自民國九十八年
三月二十二日起至清償日止，按週年利率百分之五計算之利息。
原告其餘之訴均駁回。
訴訟費用由被告負擔百分之六十六，餘由原告負擔。
本判決於命被告給付部分，原告丙○○、乙○○分別預以新臺幣
肆拾萬玖仟捌佰元、柒萬貳仟參佰元為被告供擔保後得假執行。
原告其餘假執行之聲請均駁回。
    事實及理由
一、按訴狀送達後，原告不得將原訴變更或追加他訴，但擴張或
    減縮應受判決事項之聲明者，不在此限，民事訴訟法第255
    條第1 項第3 款定有明文。原告丙○○明請求被告應給付新
    臺幣（下同）160 萬元及自自97年10月25日起至清償日止，
    按年息5 ％計算之利息，嗣於審理中減縮請求為被告應給付
    原告丙○○1,591,580 元，及自97年10月25日起至清償日止
    ，按年息5 ％計算之利息，核其性質，屬減縮應受判決事項
    之聲明，按諸上揭規定，自得准許。
二、本件被告經合法通知未於最後言詞辯論期日到場，核無民事
    訴訟法第386 條各款所列情形，爰依原告聲請，由其一造辯
    論而為判決。
三、原告主張：被告於民國97年10月24日23時許，在屏東縣里港
    鄉○○村○○路78號家中飲酒後，已達不能安全駕駛動力交
    通工具之程度，竟仍駕駛車牌號碼K3-1082 號自小客車（下
    稱肇事車輛），沿屏東縣里港鄉○○路，由南往北方向行駛
    ，於當日23時42分許，途經該路與仁和路閃黃燈之交岔路口
    ，因受酒精影響致注意力、控制力降低，且未注意車前狀況
    並隨時採取必要之安全措施及轉彎車應讓直行車先行，依當
    時情形，又無不能注意之情事，竟疏未注意，欲左轉入仁和
    路時，撞及對向直行由原告丙○○所騎乘車牌號碼619-DYR
    號之機車（下稱被害機車）後座附載原告乙○○，致原告丙
    ○○受有下頷骨開放性骨折、前臂開放性傷、雙下肢多處擦
    傷之傷害；原告乙○○受有右手臂撕裂傷及上臂血腫、左臂
    撕裂傷之傷害。嗣經警到場處理，測得被告呼氣所含酒精濃
    度高達0. 4MG/L，被告不能安全駕駛動力交通工具而駕駛導
    致過失傷害原告2 人之行為並經臺灣屏東地方法院檢察署檢
    察官聲請簡易判決處刑，經本院刑事判決認定被告不能安全
    駕駛、過失傷害之責任。被告因過失不法侵害原告等之身體
    ，致原告等受有傷害，依法應對原告負損害賠償責任。故原
    告依民法第184 條第1 項前段、第193 條第1 項及第195 條
    第1 項前段規定訴請被告賠償其等之損害，原告因本車禍事
    爰依侵權行為法律關係請求被告賠償下列項目：
  (一)原告丙○○部分共計1,591,580 元（總計應為1,571,850 元
    ）：
  1.已經支出的醫療費用新臺幣（下同）86,580元。
  2.又丙○○為治療上述傷害，額外支出看護費用4 個月費用共
    12萬元。
  3.未來醫療費用包括：未來將花費門診費用共計75,000元，因
    往返醫院里港至高雄車資約需50趟，每趟1,500 元，整形25
    萬元、植牙52萬元、保健食品10萬元，共計94萬5,000 元。
  4.另非財產上損害賠償40萬元。
  5.機車損失費用20,270元。
  (二)原告乙○○60萬元部分：
  1.醫療費用已花費總共計25,716元。
  2.未來美容整形35萬元。
  3.自97年10月25日至97年12月5 日之看護費用45,000元
  4.212 日不能工作之損失87450 元。
  5.非財產上損害賠償91,834元。
  (三)並於本院聲明：1.被告應給付原告丙○○1,591,580 元、給
    付原告乙○○60萬元，並均自97年10月25日起至清償日止，
    按年息5 ％計算之利息。2.願供擔保，請准宣告假執行。
四、被告未於最後言詞辯論期日到場茲據其前到庭陳述略以：
  (一)原告丙○○車速過快故與有過失，丙○○之過失應視為原告
    乙○○之過失，而依民法第217 條第3 項，按過失比例酌減
    賠償金額。
  (二)損害賠償金額部分，原告丙○○已經支出的醫療費用86,580
    元無爭執，惟對看護費用4 個月12萬元有爭執，若丙○○可
    以繼續上課怎會需要看護？故看護時間不需4 個月；未來的
    整形費用25萬元、門診75,000元費用過高；未來療養保健食
    品10萬元，應依據醫療所需服用醫院開具藥方。對原告乙○
    ○所支出醫療費用25,716元、不能工作212 日共損失87,450
    元均無爭執。惟對未來美容整形需要35萬元及看護時間需達
    1 個半月費用45,000元有爭執，非財產上損害賠償請求10萬
    元過高等語，並於本院聲明：原告之訴駁回。
五、經查，原告主張被告於前揭時地駕駛肇事車輛，因受酒精影
    響致注意力、控制力降低，且未注意車前狀況並隨時採取必
    要之安全措施及轉彎車應讓直行車先行，依當時情形，又無
    不能注意之情事，竟疏未注意，欲左轉入仁和路時，撞及對
    向直行由原告丙○○所騎乘被害機車後座附載原告乙○○，
    致原告丙○○受有下頷骨開放性骨折、前臂開放性傷、雙下
    肢多處擦傷之傷害；原告乙○○受有右手臂撕裂傷及上臂血
    腫、左臂撕裂傷之傷害。嗣經警到場處理，測得被告呼氣所
    含酒精濃度高達0. 4MG/L，被告不能安全駕駛動力交通工具
    而駕駛導致過失傷害原告2 人之行為並經臺灣屏東地方法院
    檢察署檢察官聲請簡易判決處刑，經本院以97年度交簡字第
    1057號刑事判決對被告前揭不能安全駕駛及過失傷害行為各
    判處有期徒刑6 個月及拘役59日，均得易科罰金確定，有該
    刑事判決在卷可稽，復經本院調閱上述刑事卷審閱無誤，被
    告對於前述過失傷害原告之行為並無爭執，惟以原告丙○○
    騎乘被害機車車速過快亦有過失，原告乙○○受其搭載，丙
    ○○等同乙○○之使用人，故原告與有過失應酌減賠償金額
    等詞置辯，惟查，原告丙○○係80年9 月14日出生，於97年
    10月24日發生本車禍事故時年僅17歲，警訊中自承伊無駕駛
    執照，與乙○○均未戴安全帽，於車禍事故發生之際是由北
    往南直走中山路為直行車，當時行車速度為時速50公里等語
    ，有97年11月6 日警訊筆錄可參，而查該屏東縣里港鄉○○
    村○○路屬市區道路，當時號誌為閃光號誌正常，以當時天
    候晴、夜間有照明之柏油路面，標記有行車方向線、未繪設
    快慢車道分隔線、當時視距良好、路面無缺陷亦障礙物等情
    ，有道路交通事故調查報告表在卷可稽，而按行車速度，依
    速限標誌或標線之規定，無速限標誌或標線者，應依下列規
    定：行車時速不得超過五十公里；但在未劃設車道線、行車
    分向線或分向限制線之道路或設有快慢車分隔線之慢車道，
    時速不得超過四十公里，道路交通安全規則第93條第1 項第
    1 款定有明文，原告丙○○以時速50公里行駛於標記有行車
    方向線之中山路，其行車時速尚未超過該速限規定，至原告
    丙○○雖未領取駕駛執照而騎車，然有無駕駛執照與是否發
    生車禍事故並無必然之因果關係，仍須綜合駕駛人之駕駛技
    術是否純熟，精神狀態為何等情狀綜合研判，非單以無駕駛
    執照即認定無法適當駕駛車輛，而本件係因被告轉彎車未讓
    直行車先行而導致車禍發生，被告違反道路交通安全規則第
    102 條第7 款之規定，依法應負過失責任至明，至被告抗辯
    原告丙○○同有過失尚無可採，原告所受傷勢與被告之過失
    駕駛行為間具相當因果關係可堪認定。
六、按因故意或過失不法侵害他人之權利者，負損害賠償責任；
    不法侵害他人之身體或健康者，對被害人因此喪失或減少勞
    動，或增加生活上之需要時，應負賠償責任。不法侵害他人
    之身體、健康、名譽、自由、信用、隱私、貞操，或不法侵
    害他人其他人格法益而情節重大者，被害人雖非財產上之損
    害，亦得請求賠償相當之金額。民法第184 條第1項 前段、
    第193 條第1 項及第195 條第1 項前段定有明文。被告既因
    過失侵害原告之身體，致原告丙○○受有下頷骨開放性骨折
    、前臂開放性傷、雙下肢多處擦傷之傷害；原告乙○○受有
    右手臂撕裂傷及上臂血腫、左臂撕裂傷之傷害，已如上述，
    被告依法自應對原告負損害賠償責任。是原告依前開規定訴
    請被告賠償其損害，即屬有據。茲就原告請求賠償之項目及
    金額審究如下：
  (一)原告丙○○部分共計1,591,580 元（總計應為1,571,850 元
    ）：
  1.已經支出的醫療費用86,580元，原告提出有私立高雄醫學大
    學附設中和紀念醫院醫療費用收據及財團法人屏東基督教醫
    院收據等件為證（見本院卷第59至94頁）。被告亦未爭執，
    此部分應予准許。
  2.支出看護費用4 個月費用共12萬元：原告主張因上開傷害於
    支出4 個月看護費用，查原告係請求自97年10月25日住院迄
    於98年1 月止共4 個月，每月以3 萬元計算支出看護費用，
    有傷勢照片、醫療費用收據可參（見本院卷第44至51頁、第
    59至94頁），然查原告分別於97年10月25日至同年11月6 日
    住院13日，另於98年3 月12日至同年月21日再度住院9 日治
    療傷勢，有各該醫療費用收據可參（分見本院卷第60頁、第
    84頁），另參原告於97年11月6 日即由父親陪同至警局製作
    筆錄，有該警局筆錄可參，則其主張需被看護照顧4 個月顯
    屬無據，而由傷勢照片觀之，原告之傷勢於住院期間確需專
    人照料，故應原告於97年10月25日起至同年11月6 日共計13
    日之看護費用支出核屬必要，其餘部分均屬無據，又參考一
    般看護每日1 人對1 人之價格為2,000 元，1 對3 人，1 日
    為800 元等，原告以每日1,000 元計算看護費用，應屬必要
    支出，故原告請求因傷勢住院增加之看護費用13,000元，自
    得准許，逾此範圍，於法無據，應予駁回。
  3.未來醫療費用94萬5,000 元部分：
  (1)整形25萬元：關於原告主張其因本車禍事故受有下顎開放性
    粉碎性骨折、齒槽骨骨折缺損、左側顏面不規則疤痕三處23
    公分、頸部不規則疤痕20公分、左下嘴唇外翻等傷勢，未來
    仍需整型支出醫療費用自費修疤美容手術約2 次及雷射磨皮
    治療費用預估約需25萬元，固據提出高雄醫學大學附設中和
    紀念醫院診斷證明書為證（見本院卷第57頁），而經本院向
    前揭醫院查詢原告該傷勢未來需否利用整型手術回復既有外
    觀之必要性，經該醫院函覆略以：因原告目前左下嘴唇仍部
    分外翻，顏面及頸部仍有疤痕，須續按摩疤痕，預防疤痕增
    生；後續疤痕若雷射美容及顏面手術疤痕，有自費費用約需
    15萬元等語，有該醫院99年4 月30日高醫附行字第09900016
    22號函在卷可憑（見本院卷第187 頁），故原告此部分為未
    來醫療費用支出應以15萬元為限，得預先請求被告賠償之，
    逾此範圍即屬無據。
  (2)植牙52萬元部分：原告主張其因本車禍事故而牙齒受損，其
    缺牙區包括有右上犬齒、右上及左上之正中門齒、左上側門
    齒、右下及左下之第一小臼齒、右下及左下之犬齒、右下及
    左下之側門齒、右下及左下之正中門齒、左下第二小臼齒等
    合計13處，業據提出高雄醫學大學附設中和紀念醫院診斷證
    明書為證（見本院卷第56頁），而經本院向前揭醫院查詢原
    告之牙齒缺牙修復應採治療方式為何並相關費用，並可否以
    鑲補義齒方式修復，是否亦可回復其咀嚼之功能？而該鑲補
    義齒方式有無使用年限之限制（即是否一定期限即需更換鑲
    補）？是否植牙為較永久回復咀嚼功能之醫療方法等，經該
    醫院函覆略以：依據現有醫療技術不一定需要植牙，亦可採
    用傳統固定或活動假牙治療，如需植牙修復，不論植牙或是
    傳統假牙治療多屬自費項目，而因假牙設計之多樣性，預計
    費用從傳統活動假牙合併固定假牙（15萬元）至植牙支持固
    定假牙（80萬元）均有可能，另如以鑲補義齒修復，是可恢
    復咀嚼功能，任何假牙都有使用年限之限制，視其自身平日
    之維護及有無定期回診檢查，若選擇做傳統活動義齒，無牙
    區的骨頭會隨時間慢慢萎縮，義齒基底需定期調整，相較於
    植牙，需較常調整，相較於傳統式補綴物（由牙齒或無牙脊
    支持之補綴物），植牙補綴物較能恢復接近原有自然齒列之
    咀嚼功能，且有較長之使用期限，但兩者均需定期回診保養
    等語，有前揭醫院函在卷足憑（見本院卷第187 頁），核原
    告所受缺損牙齒達13處，而經醫院評估植牙方式不論使用年
    限或對於咀嚼功能回復程度、無牙區的骨頭之保護程度均高
    於傳統活動假牙方式，而既同屬回復牙齒功能之治療方式，
    不論何者均無不妥之處，惟以原告既主張採用植牙方式，且
    有上列優點，其採植牙修復缺損應非無據，自得准許。而原
    告請求之費用52萬元，亦未逾越該醫院評估80萬元之範圍，
    此部分請求自得准許。
  (3)未來花費門診費用共計75,000元：原告預計花費在里港往返
    高雄之車資，每趟按1,500 元計算共計50趟之請求，原告並
    未提出單據為證，且究竟是否確需往返50趟，亦未評估舉證
    證明之，惟本院審酌原告前揭整型及植牙治療確實需要往返
    屏東里港與高雄之間，關於整型手術以10趟進行治療應屬合
    理，植牙則以20趟計算合乎一般治療療程之需，又原告前揭
    費用每趟按1,500 元計算尚符一般常情，故此部分請求於45
    ,000元範圍核屬有據，逾此範圍之請求為無理由。
  (4)保健食品10萬元部分：原告未來需進行之手術主要為整型手
    術與牙齒修補，而該部分之手術均屬外觀修補之手術，有何
    需服用保健食品之必要性，原告並未舉證證明之，此部分請
    求尚無法遽予准許。
  4.另非財產上損害賠償40萬元：
    查原告丙○○受有下頷骨開放性骨折、前臂開放性傷、雙下
    肢多處擦傷之傷害，被告以金額過高置辯，惟審酌原告治療
    前揭傷勢身體與精神上均承受莫大痛苦，且因傷勢植牙及傷
    勢留下疤痕影響外觀，對原告之未來生活就業勢將造成影響
    而使其精神上遭受諸多痛苦，原告為學生，其名下無任何財
    產；被告自承屏東科技大學土木工程系畢業，曾擔任土木工
    程師工作，每月收入約在4 萬元，名下無任何財產，此經本
    院依職權查詢兩造之財產狀況，有稅務電子閘門財產所得調
    件明細表（見本院卷第157 至162 頁、第168 至171 頁）在
    卷可參。本院參酌兩造之社會身分、地位、教育程度、財產
    經濟狀況、工作、兩造各自之資力及原告所受之精神上痛苦
    等一切情狀，認原告請求非財產上損害賠償40萬元尚屬適當
    ，應予准許。
  5.機車損失費用20,270元，原告所騎乘被害機車為其母親所有
    ，原告之母親同意由原告代為請求，而被害機車修理支出20
    ,270元，有估價單在卷可憑（見本院卷第112 頁），而被害
    機車為97年4 月出廠，有車籍查詢基本資料可稽（見警局卷
    ），97年10月發生車禍時使用半年，另依行政院公布之固定
    資產耐用年數表所載，其機器腳踏車之耐用年數為35年，依
    平均法（即依所得稅法第51條第1 項、同法施行細則第48條
    第1款 及財政部87年1 月15日台財稅字第870000472 號函所
    附之固定資產耐用年數表及45年7 月31日台（45）財字第41
    80號令頒固定資產折舊率規定，被害機車耐用年限為3 年，
    以固定資產成本減除折舊額，計算修復被害機車之零件部分
    折舊後之時價為14,838元【計算式：第一年折舊額為20,270
     ×0.536×6/12＝5,432 元，20,270－5,432 ＝14,838元，
    元以下四捨五入】，原告得請求賠償之金額以14,838元為限
    ，逾此範圍之請求，於法無據，應予駁回。
  6.原告得請求被告給付之金額為醫療費用86,580元、看護費用
    13,000元、未來醫療費用中之整形醫療費用15萬元及植牙52
    萬元、未來交通費用45,000元，非財產上損害賠償40萬元、
    機車損失費用14,838元，合計為1,229,418 元，於此範圍之
    請求，為有理由，應予准許，逾此之請求為無理由，應予駁
    回。
  (二)原告乙○○60萬元部分：
  1.醫療費用已花費總共計25,716元。並有高雄榮民總醫院醫療
    費用收據及財團法人屏東基督教醫院收據等件為證（見本院
    卷第105 至111 頁）。被告亦未爭執，此部分應予准許。
  2.未來美容整形35萬元：原告主張因右上臂、前臂、左手背、
    雙側腹股溝增生性疤痕未來需自費整型約需支出35萬元，已
    提出高雄榮民總醫院診斷證明書為證（見本院卷第98頁），
    被告則以無支出必要置辯，而經本院查詢高雄榮民總醫院關
    於原告乙○○前開傷勢，如經整型修復疤痕，該整型治療之
    必要性為何，及有無符合全民健康保險給付條件，經該醫院
    函覆略以：全民健康保險給付條件規定需有合併功能上問題
    才可，例如活動受限制等，但原告前揭疤痕增生為美觀上問
    題，並無功能上問題，因此不符合全民健康保險給付規定等
    語，有該醫院99年4 月2 日高總管字第0990004521號函在卷
    可憑（見本院卷第186 頁），核原告前揭整型手術純粹是為
    回復美觀之需求而為之，與對原有之功能並無影響，則原告
    此部分請求被告賠償核屬無據。
  3.自97年10月25日至97年12月5 日（45日）之看護費用45,000
    元：查原告於上開期間住院治療12日，有高雄榮民總醫院診
    斷證明書在卷可稽（見本院卷第97頁），被告則以看護期間
    過長等語置辯，而依據該醫院診斷證明書顯示原告乙○○之
    傷勢為右手臂撕裂傷及上臂血腫、左臂撕裂傷之傷害，所為
    手術為皮膚移植、臂動脈吻合術及傷口縫合術，均非重大傷
    勢而需有專人看護照顧之情，故出院後應無看護必要，然於
    住院期間因手術無法自理生活，雇用看護核屬必要，另衡之
    一般看護行情每日1 人對1 人之價格為2,000 元，1 對3 人
    ，1 日為800 元等，則原告之住院期間確需專人照料，其以
    每日1,000 元計算，應屬必要支出，故原告請求因傷勢住院
    增加之看護費用12,000元，自得准許，逾此範圍核無必要，
    應予駁回。
  4.因受傷212 日不能工作之損失87450 元：原告主張其因本傷
    害事件，導致需休養及復健治療無法工作212 日，並提工作
    出缺表為證，被告亦無爭執，此部分請求於法核屬有據，自
    得准許。
  5.非財產上損害賠償91,834元：查原告乙○○所受傷勢為右手
    臂撕裂傷及上臂血腫、左臂撕裂傷之傷害，所為手術為皮膚
    移植、臂動脈吻合術及傷口縫合術，有高雄榮民總醫院診斷
    證明書在卷可稽（見本院卷第97頁），被告僅以金額過高置
    辯，惟審酌原告治療前揭傷勢身體與精神上均承受莫大痛苦
    ，且因傷勢留下疤痕影響外觀，對原告之未來生活就業勢將
    造成影響而使其精神上遭受諸多痛苦，本院審酌原告於96年
    獲有薪資所得12,460元，車禍前每日薪資約412 元，其名下
    無任何財產；被告自承屏東科技大學土木工程系畢業，曾擔
    任土木工程師工作，每月收入約在4 萬元，名下無任何財產
    ，此經本院依職權查詢兩造之財產狀況，有稅務電子閘門財
    產所得調件明細表（見本院卷第157 至165 頁）在卷可參。
    本院參酌兩造之社會身分、地位、教育程度、財產經濟狀況
    、工作、兩造各自之資力及原告所受之精神上痛苦等一切情
    狀，認原告請求非財產上損害賠償91,834元尚屬適當，應予
    准許。
  6.原告得請求被告給付之金額為醫療費用25,716元、看護費用
    12,000元、不能工作之損失金額87,450元，非財產上損害賠
    償91,834元，合計為217,000 元。於此範圍之請求，為有理
    由，應予准許，逾此之請求為無理由，應予駁回。
  (三)原告之利息請求部分：按給付無確定期限者，債務人於債權
    人得請求給付時，經其催告而未為給付，自受催告時起，負
    遲延責任。其經債權人起訴而送達訴狀，或依督促程序送達
    支付命令，或為其他相類之行為者，與催告有同一之效力。
    前項催告定有期限者，債務人自期限屆滿時起負遲延責任。
    民法第229 條第2 、3 項定有明文，本件原告雖請求自97年
    10月25日即車禍事故發生時起算法定遲延利息，惟以本件債
    務並未定有給付期限，而原告前未曾請求被告履行債務，依
    法應以本件起訴狀繕本之送達被告為催告履行債務之意思標
    示，並自被告受催告請求履行後仍未履行時，發生遲延責任
    ，則法定遲延利息起算日自應以起訴狀繕本送達翌日始為遲
    延責任開始之日而得請求，故原告關於法定遲延利息請求應
    自起訴狀繕本送達翌日即98年3 月22日起算之，原告超過此
    部分之請求應予駁回。
  (四)原告明願供擔保，聲請宣告假執行，被告亦陳明如受不利判
    決願供擔保請准宣告免為假執行，於原告勝部分互核其聲請
    均無不合，乃分別酌定相當擔保金額准許之；至原告其餘敗
    訴部分，其訴既經駁回，其假執行聲請亦是失所依附，應併
    予駁回之。
七、本件事證已臻明確，兩造其餘主張、陳述及立證方法，經核
    於判決不生影響，爰不逐一論列，附此敘明。
據上論結，原告之訴一部有理由，一部無理由，依民事訴訟法第
79條、第85條第1 項前段、第390 條第2 項，判決如主文。
中    華    民    國    99    年    8     月    3     日
                  民事第一庭    法  官  潘快
正本係照原本作成。
如不服本判決，應於收受送達後二十日內向本院提出上訴書狀，
其未表明上訴理由者，應於提出上訴後二十日內向本院補提理由
書狀（均須按他造當事人之人數附繕本）
                                書記官  黃麗燕
中    華    民    國    99    年    8     月    9    日

司法院資訊處製作；財團法人民間司法改革基金會備份。
